最高法院刑事判決　　　　　　　　　　　　　　　　　八十八年度台非字第七五號
　　上訴人　最高法院檢察署檢察總長
　　被　告　甲○○
右上訴人因被告公共危險案件，對於台灣高等法院台南分院中華民國八十七年十一月
三日第二審確定判決（八十七年度上訴字第一五二九號，起訴案號：台灣台南地方法
院檢察署八十七年度偵字第六六六二號），認為違法，提起非常上訴，本院判決如左
：
    主  文
上訴駁回。
    理  由
非常上訴理由稱：「按判決不載理由者，其判決當然為違背法令。所謂判決不載理由
，係指依法應記載於判決理由內之事項不予記載，或記載不完備者而言，此為刑事訴
訟法第三百七十九條第十四款上段之當然解釋（刑事訴訟法第三百七十九條第十四款
、最高法院六十三年台上字第三二二○號判例參照）。本件台灣台南地方法院檢察署
檢察官對被告甲○○提起公訴，係認該被告明知其大貨車上所載之木製棧板，應捆綁
好始可上路，否則如木製棧板在高速公路掉落，勢必造成車輛往來之危險。詎甲○○
仍不以為意，任令該木製棧板在鬆動下繼續駕駛前行，終至在中山高速公路北上三一
七公里又七百公尺處，掉落木製棧板，致生道路車輛往來之危險。是依起訴書所載，
檢察官係認被告甲○○對犯刑法第一百八十五條之公共危險罪有不確定之故意。惟台
灣台南地方法院八十七年度訴字第八四四號判決，竟僅論以被告並無直接故意，對其
是否有不確定之故意未加論述，而判決被告無罪。案經檢察官提起上訴，並於上訴書
指明『被告身為職業駕駛，職能上在車輛行駛道路前，早已能預見其大貨車上所載運
之棧板，如因未繫牢而掉落在甚為高速、繁忙之高速公路上，必將造成往來車輛之極
度危險，卻因被告貪圖便利之怠惰行為，對所預見之結果復漫不經心不以為意，終因
棧板掉落造成無法挽回之公共危險，被告就因棧板掉落路面之犯行實不違其本意，原
審僅於理由中一再論述被告有無直接故意，就起訴書所認定被告之不確定故意部分反
隻字未提……』云云。乃原審法院仍未論述被告有無不確定故意之情形，遽然判決駁
回上訴。查檢察官既明白指明被告有不確定之故意，法院對於被告是否有不確定之故
意，自應於理由內予以說明，其不為此說明，自有判決不載理由之違法。爰依刑事訴
訟法第四百四十一條、第四百四十三條提起非常上訴，以資糾正。」等語。
本院按所謂判決不載理由，係指依法應記載於判決理由內之事項不予記載，或記載不
完備者而言。又無罪之判決書，刑事訴訟法並未有如有罪判決書之第三百十條第二款
之規定，則有關此項之判決，如已就被告犯罪不能證明或行為不罰為必要之說明，縱
未就各個證據不採納之理由為說明，亦顯然於判決無影響，即不得指為理由不備。本
件原確定判決以公訴意旨略以：被告甲○○係靠行於輪達交通運輸有限公司之營業大
貨車司機，於民國八十六年一月二十七日，駕駛ＨＡ－五九七號之營業大貨車，自高
雄市楠梓加工區之飛利浦建元電子股份有限公司載回台灣電材股份有限公司（下稱台
灣電材）回收之木製棧板，沿中山高速公路往新竹工業區返程時，被告身為職業駕駛
人，明知應將所載運之木製棧板捆綁好始可上路，否則如木製棧板在高速公路上掉落
，勢必造成車輛往來之危險。詎被告仍不以為意，任令該木製棧板在鬆動狀態下繼續
駕駛前行，終於當日下午十七時四十三分許，行至中山高速公路北上三一七公里加七
百公尺處，掉落一塊印有「台灣電材（股）」之木製棧板，致生道路車輛往來之危險
，因認被告涉犯刑法第一百八十五條第一項之妨害公眾往來安全罪嫌（起訴書誤書為
刑法第一百八十七條）。然訊據被告雖承認貨車行駛中不慎掉落載運之棧板一塊，惟
矢口否認有故意妨害公眾往來安全犯行，辯稱：伊係因捆綁不良致掉落木板以致發生
車禍等語。按刑法第一百八十五條第一項之妨害公眾往來安全罪，須故意損壞或壅塞
陸路、水路、橋樑或其他公眾往來之設備或以他法致生往來之危險為要件，始能成立
。又依刑法第十二條第二項之規定：過失行為之處罰，以有特別規定者為限。經查：
被告所駕車輛所裝載之木板係因其繩索未捆綁結實而於行駛中鬆脫掉落，該木板何時
掉落﹖掉落何地﹖被告均無法確定，依此僅得以認定被告係因疏失而導致木板掉落。
況被告駕車行經該地，與尾隨其後之車輛，係因偶然不確定之機率而相遇於該處，並
無證據認定被告與尾隨其後之駕駛人有何怨隙而故意使該木板掉落，而依當時被告正
駕車行駛中，亦無法以任何行為故意使該木板掉落於尾隨其後之車輛前。此外復查無
其他確切之證據足資證明被告確有故意妨害公眾往來安全之犯行，因認第一審以不能
證明被告犯罪，而諭知甲○○無罪之判決，核無不合。檢察官在第二審之上訴意旨指
摘第一審判決採證不當云云，為無理由，予以駁回。已就被告犯罪不能證明及其證據
取捨，於理由內詳加論斷說明，難謂有判決不載理由之情形。復按所謂不確定故意，
係指行為人對於構成犯罪之事實，預見其發生，且其發生並不違背其本意而言。稽之
上開公訴意旨之記載，難認有關於被告具有不確定故意之事實記載。雖檢察官提起第
二審上訴，於上訴書曾謂：「被告身為職業駕駛，職能上在車輛行駛道路前，早已能
預見其大貨車所載運之棧板，如果因未繫牢而掉落在甚為高速、繁忙之高速公路上，
必將造成往來車輛之極度危險，卻因被告貪圖便利之怠惰行為，對所預見之結果復漫
不經心不以為意，終因棧板掉落造成無法挽回之公共危險，被告就棧板掉落路面之犯
行實不違其本意，原審僅於理由中一再論述被告有無直接故意，就起訴書所認定之不
確定故意部分反隻字未提……」云云。然原判決既已就被告犯罪不能證明詳加論斷，
復明被告所駕車輛所載之木板因其繩索未捆綁結實而於行駛中鬆脫掉落，僅得認定
係因疏失所致，並就檢察官在第二審上訴意旨指摘之事項，認為無理由，予以指駁。
亦難指為有理由不備之違法。本件非常上訴尚難認有理由，應予駁回。
據上論結，應依刑事訴訟法第四百四十六條，判決如主文。
中      華      民      國    八十八    年      三      月     十八     日
                              最高法院刑事第六庭
                                  審判長法官  董  明  霈
                                        法官  丁  錦  清
                                        法官  賴  忠  星
                                        法官  林  茂  雄
                                        法官  陳  炳  煌
      右正本證明與原本無異
                                              書  記  官
中      華      民      國    八十八    年      三      月    二十三    日
